Inventaris van het archief van de familie Van Bylandt: Supplement III, 1578-1900
Nationaal Archief, Den Haag
Van Bylandt, Supplement III
Bylandt, van suppl. 3
1578-1900
1144
1.14 meter; 48 inventarisnummers.
Normale geschreven, getypte en gedrukte documenten, charters en munten.
Nationaal Archief, Den Haag
Bylandt, van
Bylandt, Willem Frederik graaf van (1771-1855)
Bylandt, Eugène Jean Alexander graaf van (1807-1876)
Het archief bevat met name genealogieën van en over dit geslacht en verder nog enige losse stukken, waaronder brieven en stukken over de school- en studietijd (met tevens enkele dissertaties).
Archiefvorming
Geschiedenis van de archiefvormer
De archieven van het geslacht Van Bylandt worden verspreid over een aantal archiefdiensten in Nederland bewaard. De Eerste Afdeling van het Algemeen Rijksarchief beheerde tot op heden twee archieven Van Bylandt: het archief van de familie Van Bylandt, gelicht uit een omvangrijker familiearchief Van Bylandt, dat in 1950 door jonkvrouwe M.A.O.C. gravin Van Bylandt aan het gemeentearchief in Den Haag was geschonken (inventaris E.D. Eijken, 1961). En de familiearchieven Van Bylandt-Halt en Van Bylandt-Rheydt, die in 1969/1970 door de M. A.O.C. gravin Van Bylandt Stichting aan het Algemeen Rijksarchief in bruikleen waren gegeven (inventaris L. Balk, 1983).
Dit deel is door M.A.O.C. gravin Van Bylandt vóór de oorlog aan haar neef W.F.L. van Bylandt toevertrouwd. Oorspronkelijk maakte dit deel uit van het familiearchief Van Bylandt dat in 1969/1970 in bruikleen aan het Algemeen Rijksarchief werd afgestaan. Als de oorlogsomstandigheden dit niet hadden verhinderd zouden de hier onder III genoemde stukken wellicht onder berusting van de familiestichting Van Bylandt zijn geraakt en in 1969/1970 met de overige archiefstukken van de Stichting zijn meegekomen. De stukken arriveerden in 1986 op de Tweede Afdeling van het Algemeen Rijksarchief. J.A.A. Bervoets maakte hiervan een plaatsingslijst. Dit bestand kan als een aanvulling beschouwd worden op het familiearchief Van Bylandt-Halt omdat er naast stukken van Willem Frederik van Bylandt (1771-1855) ook stukken van nakomelingen van Jean Charles van Bylandt (1776-1841) in voorkomen.
Stamlijst van afstammelingen van Roeleman van Bylandt:
Geschiedenis van het archiefbeheer
Zending 1986.
Het archief is door schenking verworven.
De verwerving van het archief
Het archief is door schenking verworven.
1.10
Aanwijzingen voor de gebruiker
Openbaarheidsbeperkingen
Volledig openbaar.
Materiële beperkingen
Aanvraaginstructie
Openbare archiefstukken kunnen online worden aangevraagd en gereserveerd. U kunt dit ook via de terminals in de studiezaal van het Nationaal Archief doen. Om te kunnen reserveren dient u de volgende stappen te volgen:
U maakt een profiel aan op www.gahetna.nl, en logt vervolgens in
Via de archiefinventaris (alleen de beschrijvingen met rode nummers) selecteert u het gewenste archiefstuk door op de knop 'Reserveren' te klikken
In het volgende scherm geeft u aan op welke dag u het archiefstuk wilt inzien
Indien u zich bevindt in de studiezaal en een tafelnummer heeft ontvangen kunt u dit nummer vermelden. Als u geen tafelnummer heeft kunt u tafelnummer 777 laten staan
Vervolgens bevestigt u uw reservering door deze te versturen.
Verwant materiaal
Beschikbaarheid van kopieën
Verwante archieven
De nummers 1 t/m 5 verwijzen naar verwante archieven waar stukken te vinden zijn betreffende leden van de familie Van Bylandt (zie voor toegangnummers volgende tabel).
1. Roeleman 4 1
5 17
2. Albrecht Otto Roeleman Frederik 1 29, 30
4 2
3. Alexander 1 32-39
2 1, 2
4. Otto Anne 1 40-46
2 3
3 3
5. Willem Frederik 3 6-16
4 12-73
5 24-26
6. Jean Charles of Jan Carel 1 47-64
2 4-12
5 35, 36
7. Frederik Hugues Alexander 3 17
4 74, 75
8. Edouard Henri Elphinstone 3 18
4 76-99
9. Eugène Jean Alexander 1 65-90
2 13-29
c 28-34
10. Louis Eugène 3 19-38
4 100-116
11. Anna Agnes Elisa(beth) 4 117-118
12. Willem Henry 3 38
Christiaan Rynhold 4 119
13. Charles Malcolm 4 120-272
Ernest George 5 37, 38
14. Alexander Willem Frederik 4 273, 274
15. Alfred Edouard Agenor 4 275
16. Carel Jan Emilius 1 91-92
1 1.10.14 -Inventaris van het archief van de familie Van Bylandt, 1277-1908
2 1.10.15 -Inventaris van de familie-archieven van de Familie Van Bylandt-Halt, Familie Van Bylandt-Rheydt, 1289-1970
3 1.10.90.01 - Inventaris van het archief van W.F. graaf Van Bylandt [levensjaren 1771-1855] en zijn nakomelingen, (1459) 1787-1924
4 1.10.90.02 - Inventaris van het archief van de familie Van Bylandt: Supplement II, 1669-1923
5 1.10.90.03 - Inventaris van het archief van de familie Van Bylandt: Supplement III, 1578-1900
Bijlagen
Concordantie van naam, inventaris en inventarisnummer
Inventaris E.D. Eijken, 1961; Toegangnummer 1.10.14
Inventaris L. Balk, 1983; Toegangnummer 1.10.15
Plaatsingslijst J.A.A. Bervoets, 1984 (I); Toegangnummer 1.10.90.01
Voorlopige inventaris H.H. Jongbloed, 1985 (II); Toegangnummer 1.10.90.02
Plaatsingslijst J.A.A. Bervoets, 1986 (III); Toegangnummer 1.10.90.03
1. Roeleman 4 1
5 17
2. AIbrecht Otto Roeleman Frederik 1 29, 30
4 2
3. Alexander 1 32-39
2 1-2
4. Otto Anne 1 40-46
2 3
3 3
5.Willem Frederik 3 6-16
4 12-73
5 24-26
6. Jean Charles of Jan Carel 1 47-64
2 4-12
5 35, 36
7. Frederik Hugues Alexander 3 17
4 74, 75
8. Edouard Henri Elphinstone 3 18
4 76-99
9. Eugene Jean Alexander 1 65-90
2 13-29
5 28-34
10. Louis Eugene 3 19-38
4 100-116
11. Anna Agnes Elisa(beth) 4 117-118
12. Willem Henry Christiaan Rynhold 3 38
4 119
13. Charles Malcolm Ernest George 4 120-272
5 37, 38
14. Alexander Willem Frederik 4 273, 274
15. Alfred Edouard Agenor 4 275
16.Carel Jan Emilius 1 91-92
2 30-116
5 39-42
17.Otto Johan Willem Carel 4 350-351
18. Willem Peter 3 39
4 276-342
19. Dmitrij Louis 4 343-345
20. Anna Caroline Leopoldine 4 346
21.Marie Alexandrine Otheline Caroline 2 117-156
22. Willem Frederik Lodewijk 4 347-349
Beschrijving van de series en archiefbestanddelen
- GENEALOGIEEN EN GENEALOGISCHE VERZAMELINGEN., I.
  - Manuscripten van mr. G. van Hasselt, prof. Bondam en H. van Wijn, houdende afschriften van charters en kopieën van zegels als bronnenmateriaal over de familie Van Bylandt over de 14-16e eeuw., E.J. (eind 18e eeuw); 1; 1 band
  - Manuscripten van n.n., houdende afschriften van charters betreffende de familie Van Bylandt, met marginale commentaren en kopieën van zegels door H. van Wijn (?)., z.j. (ca. 1800); 2; 1 band
  - Genealogie van de familie Van Bylandt, met wapentekeningen en bijlagen door Willem Frederik van Bylandt en zijn nakomelingen., z.j. (19e eeuw); 3; 1 deel
  - Wapenboeken met stambomen van aanverwante families., z.j. (begin 19e eeuw); 4-5
    - Eerste deel, 4
    - Tweede deel, 5
  - Genealogiën van (vermoedelijk) Louis Eugène van Bylandt (1808-1888)., z.j. (ca. 1870-1875); 6-8; 3 delen
    - Genealogie van de familie Van den Bilant en Van Bylandt., 6
    - Genealogieën van aanverwante families., 7
    - "Kennisgevingen van huwelijken, overlijden" over 1839-1874., 8
  - Genealogische aantekeningen, vermoedelijk verzameld door A.A. Vorsterman van Oyen., z.j. (19e-20e eeuw); 9; 1 pak
  - Afschriften van genealogische en historische literatuur over de familie Van Bylandt, met staten van aanverwanten, door Louis Eugène van Bylandt, (1808-1888); 10; 1 deel
  - Familieboekje, houdende overlijdensberichten en aantekeningen betreffende de familie van Eugène Alexander Jan van Bylandt (1807-1876), met uittreksel van akten van de burgerlijke stand., (1863-1879); 11; 1 deel
  - Kwartierstaat van Carel Jan Emilius graaf van Bylandt (1840-1902). Gedrukt., 1880; 12; 1 stuk
  - Genealogische beschrijving van de familie Van Neck, met uittreksels van akten van de burgerlijke standen kopieën van portretten., 1852 en z.j; 13; 1 band in 1 foudraal
  - Cartularium, houdende notariële afschriften van charters inzake rechten van de familie Van Zevender, met wapentekeningen en genealogische aantekeningen., 1636 en z.j. (15e eeuw); 14; 1 band
    De oudste afgeschreven stukken dateren van 1213.
  - Genealogie van de familie Van Keppell en aanverwante geslachten, opgesteld door Willem van Tuyll., 1671; 15; 1 band
  - Adelsbewijzen., 16-19
    - Akte, houdende verheffing van Rodemann (Roeleman ?) Freiherr von Bylandt-Rheid und Oy und Spalberg, Persingen und Waringen tot Rijksgraaf van het H. Roomse Rijk door keizer Leopold 1678., 16; 1 charter
    - Afschrift van lijstnummer 16., 17
    - Akte, houdende de verheffing van Johan Sigmund Freiherr von Bylandt in de adelstand door Frederik Wilhelm, markgraaf van Brandenburg. 1683, 18; 1 charter
    - Akte, houdende de bevestiging van Jan Carel graaf van Bylandt als graaf van het H. Roomse Rijk door koning Willem I. 1816, 19; 1 charter
- PERSOONLIJKE BESCHEIDEN., II.
  - Dissertatie van J.W. van Bylandt Halt over de afkomst van keizer Justinianus voor zijn doctorsgraad in de rechten aan de universiteit te Duisburg., 1708; 20; 1 deel
  - Dissertatie van Lambertus van Bylandt over enkele bepalingen inzake de herroepbaarheid van giften voor zijn doctorsgraad in de rechten aan de universiteit te Utrecht., 1736; 21; 1 deel
  - Akte van huwelijkse voorwaarden tussen Johann Adam baron van Schleussing en gravin Christina Charlotte Marie van Bylandt, gesloten ten overstaan van vrienden en dedingslieden in Hoeve., 1744; 22; 1 charter
  - Dissertatie van Lambertus Hugo Abraham van Bylandt over het begrip "resinnoxiae utilitatie" voor zijn doctorsgraad in de rechten aan de universiteit te Leiden., 1771; 23
  - Stukken, afkomstig van Willem Frederik, graaf van Bylandt (1771-1855), betrekking hebbend op zijn werkzaamheden als goeverneur van Brussel tijdens het uitbreken van de Belgische opstand., 1830-1831; 24-26
    - Register van uitgaande brieven van Van Bylandt als bevelhebber van de troepen van West-Zuid-Brabant. Augustus-september 1830, 24; 1 deel
    - Ingekomen missiven, met concepten van proclamaties, sterkestaten en lijsten van gewonden en gesneuvelden. Augustus-september 1830, 25; 1 omslag
    - Brieven van Van Bylandt en G. van Lennep aan W. van den Bergh, notaris in Den Haag, over de verrekening van kosten van de druk van zijn "verhaal van het oproer te Brussel". 1831, 26; 1 omslag
      Vgl. toegang 1.10.90.02, inv.nr. 60.
  - Etude nécrologique sur le comte Guillaume Frédéric de Bylandt... door E. de Saint-Maurice Cabany. Overdruk uit de serie Galerie des Notabilités nobiliaires de la Hollande., 1856; 27
  - Stukken, afkomstig van Eugène Jean Alexander graaf van Bylandt (1807-1876)., 28-34
    - Dissertarie over de regeringsvorm onder de graven van Holland ter verkrijging van het doctoraat in de rechten aan de universiteit van Leiden. 1830, 28; 1 deel
    - Briefwisseling met zijn zoon Carel Jan Emilius van Bylandt, 1872-1874; D.J. Elout van Soeterwoude, 23 december 1874, G. Groen van Prinsterer, 1856-1872; L. van Heeckeren van Enghuizen (namens koningin Sohpie), 29 september 1861, Le Rütte, 6 oktober 1862; J.A. Singendonk, 1871-1874; W.L. Stanford, 25 november 1853. 1853-1874, 29; 1 omslag
    - Financiëel overzicht van de Waalse gemeente te Den Haag, opgemaakt voor de Commission des Cultes aldaar, over 1853-1862, met ingekomen bedelbrief van oprichters van een evangelisch bedehuis in Marienbad. 1855 en z.j, 30; 2 stukken
    - Ingekomen brieven van leden van de Eerste Kamer en ministers van Binnenlandse Zaken bij Van Bylandt als voorzitter van de Eerste Kamer over parlementaire aangelegenheden. 1871-1874, 31; 1 omslag
    - Ingekomen stukken van een comité voor een huldeblijk van J.R. Thorbecke. 1872, 32; 1 omslag
    - Concept van een redevoering bij gelegenheid van het vierhonderdjarig bestaan van de Leidse hogeschool. 8 februari 1875, 33; 1 omslag
    - Kwitantie van de Kanselarij der beide Orden naar aanleiding van de terugzending van zijn decoraties. 20 maart 1876, 34; 1 stuk
  - Brief van Eugène Jean Alexander van Bylandt aan zijn vader Jean Charles (1776-1841), houdende relaas van zijn belevenissen tijdens zijn eerste collegedag aan de universiteit van Leiden als "groen"., 1825; 35; 1 stuk
  - Ingekomen brieven bij Otteline Agnes Catharina van Bylandt, geboren van Limburg Stirum, (1788-1853) van haar kleinzoon Carel Jan Emilus van Bylandt, 1849-1850; prinses Marianne der Nederlanden, 18 maart 1848 en n.n. 1845., 1845-1850; 36; 1 omslag
    Bij de brieven van prinses Marianne en n.n. behoren enveloppen met lakzegels.
  - Brieven van Charles Malcolm Ernest George graaf van Bylandt (1818-1893) aan zijn echtgenote A.P. Jazykov (toegang 1.10.90.02, inv.nr. 155), 1863-1888; 37; 1 omslag
  - Oorkonde, aangeboden aan Charles Malcolm Ernest George graaf van Bylandt (1818-1893) bij de eerste steenlegging van een standbeeld van stadhouder-koning Willem III ter herdenking van de Glorious Revolution te Brixham., December 1888; 38; 1 band
  - Archiefstukken van Carel Jan Emilius graaf van Bylandt, (1840-1902); 39-41
    - Stukken betreffende zijn schooltijd, met studie-aantekeningen. 1850-1858 en z.j, 39; 1 omslag
    - Doctorsbul in de rechten, uitgereikt door de universiteit van Leiden. 1864, 40
    - Circulaire, houdende vermelding van Van Bylandt als bestuurslid van een kinderziekenhuis z.j, 41; 1 stuk
  - Uittreksels van de Burgerlijke Stand betreffende Sophie Alexandrine van der Staal van Piershil., 1849, 1891; 42; 2 stukken
- ZAKELIJKE STUKKEN EN VARIA., III.
  - Munten, geslagen door de graaf van Bergh, heer van Bylandt, Heerenberg, Boxmeer, Hoernolt en Wisch., 1578 en z.j; 43; 2 munten
    Niet raadpleegbaar
  - Akte, houdende een schuldbekentenis van de weduwen van Ary Bagijn en Sebastiaan de Bra voor Nicolaes Peysel, met hypotheekstelling van een pand aan de Zuid-binnensingel te 's-Gravenhage, verleden voor schepenen aldaar. 30 mei 1709. Gekwiteerd. 14 mei 1716., [1709, 1716]; 44; 1 charter
  - Verkoopcondities van enige onroerende goederen van Maria Delvendiep, weduwe van Sebastiaan de Bra, door Johannes Beek, notaris in Den Haag., 1716; 45; 1 stuk
  - Gedrukte processtukken betreffende een vordering van Otto Freerik Roeleman, graaf van Bylandt, als heer van Dalem aan de Gecommitteerde Raden van Gelderland wegens door de Militie aangebrachte schade aan bedijkingen, met aantekeningen., 1754-1759; 46; 1 band
  - "Inventaris van stukken betreffende de heerlijkheid Waelsdorp, berustend in het gemeentearchief in Den Haag" uit de serie Genealogisch en heraldisch archief van A.A. Vorsterman van Oyen. Regestenlijst., z.j. (ca 1900); 47; 1 deeltje
  - Verzameling wapentekeningen, vermoedelijk door W.F. van Bylandt., z.j. (19e eeuw); 48; 1 omslag